臺灣高等法院臺中分院民事裁定　　　　　100年度抗字第272號
抗　告　人　經濟部水利署中區水資源局
法定代理人　謝世傑
代　理　人　楊明勳律師
抗告人因與相對人名間電力股份有限公司間聲請假處分事件，對
於中華民國100年5月10日台灣台中地方法院100年度裁全字第46
號所為裁定提起抗告，本院裁定如下：
    主  文
抗告駁回。
抗告程序費用由抗告人負擔。
    理  由
一、抗告意旨略以：
    本件融資機構兆豐國際商業銀行股份有限公司（以下簡稱兆
    豐銀行）業於民國100年4月29日，依抗告人100年4月19日押
    提履約保證金之請求，將99年第三季權利金新台幣（下同）
    1552萬519元匯給抗告人，因此相對人所稱因押提履約保證
    金所可能導致相對人財務結構惡化，影響授信及後續營運等
    損害業已產生。既然相對人所認為之重大損害已發生，本件
    即無為防止發生重大損害之實益，相對人聲請禁止抗告人押
    提履約保證金之請求，顯然欠缺權利保護必要，況且原裁定
    未以利益衡量判斷本件定暫時狀態假處分之必要性，逕予准
    許相對人之聲請，不符假處分之法定要件。且依兩造間「集
    集共同引水計畫名間水利電廠興建暨營運合約」（下稱系爭
    合約）第14.7條後段規定：「除本契約全部終止之情行外，
    甲方押提履約保證金後，乙方應立即補足其差額，使該履約
    保證金符合第14.2及14.3條之規定」，因此縱然營運期之履
    約保證金為3000萬元，在履約保證金遭押提後，依約需再補
    足履約保證金之差額。換言之，本件假處分裁定效力所及之
    金額應不僅3000萬元，原裁定未審酌相對人應補足履約保證
    金差額之規定，逕以3000萬元作為計算擔保金基礎，即有違
    誤。又原裁定以第10次協調委員會議決議內容作為判斷抗告
    人無法行使履約保證金所受損害範圍之依據，惟該第10次協
    調委員會議召集程序違反「集集共同引水計畫名間水利電廠
    協調委員會組織章程」第3條及第9條規定，因此該會議決議
    內容即屬無效，原裁定依據該次會議決議認定本件爭議提付
    仲裁日為100年6月15日，顯有不當。又倘若雙方爭議解決方
    式如以提付協調委員會處理為之，抗告人所受之損害亦未必
    為九個月，是原裁定關於擔保金額之計算甚不合理。依系爭
    合約第9.2條規定，相對人應按季支付發電收入之25%，作為
    權利金，然相對人自97年營運迄今，均未曾繳納權利金，截
    至99年底，名間電廠發電總收入總計為3億3373萬9553元，
    相對人未繳納之權利金高達6531萬9900元，第七次協調委員
    會雖曾決議准許相對人暫緩繳納權利金，然就該除外事項已
    於99年4月12日解除，關於99年第三季權利金，相對人業已
    逾期半年未繳納，符合系爭合約第18.3條之違約情事，抗告
    人自得依系爭合約第14.7條規定，行使押提履約保證金之權
    利。綜上，相對人聲請假處分，為無理由，原裁定准予相對
    人供擔保命抗告人就相對人提供之兆豐國際商業銀行96年11
    月29日所開立之營運期履約保證金保證書【保證書編號：兆
    營（96）保字第201-01-960192號】在權利金履約爭議仲裁
    判斷前不得行使其權利，顯有不當，為此，請求廢棄原裁定
    云云。
二、債權人就金錢以外之請求，因請求標的現狀變更，有日後不
    能強制執行或甚難強制執行之虞，欲保全強制執行者，得聲
    請假處分。又於爭執之法律關係，為防止發生重大之損害或
    避免急迫之危險或有其他相類之情形而有必要時，得聲請為
    定暫時狀態之處分，民事訴訟法第532條、第538條第1項分
    別定有明文。因假處分僅為保全程序，非確定私權之訴訟程
    序，請求及假處分之原因雖應釋明，或由債權人就債務人所
    應受之損害，供法院所定之擔保以代釋明，但債權人本案債
    權是否確實存在，則非保全程序所應審認之事項，且法院為
    附條件之假處分裁定，命於債權人供擔保後得為假處分，此
    項擔保金額之多寡應如何認為相當，原屬於法院職權裁量之
    範圍，非當事人所可任意指摘（最高法院61年台抗字第589
    號、48年台抗字第18號判例參照）。經查：兩造間有爭執之
    法律關係存在，此有系爭合約、營運期履約保證金保證書，
    申請須知（節本）、第五次、第七次、第九次、第十次協調
    委員會會議記錄、兩造往來之函件為證。且倘若抗告人行使
    押提系爭履約保證金3000萬元之權利，將導致相對人向聯貸
    銀行借貸之本金4億1196萬5193元貸款視為立即全部或一部
    到期，甚至被聯貸銀行追償擔保品，造成相對人破產而無力
    繼續營運，使相對人遭受重大且難以回復損害，足見本件有
    「定暫時狀態處分之原因」。本件相對人已對上開假處分要
    件釋明，縱認其釋明仍有不足，原審法院命相對人以112萬
    5000元或同類之兆豐銀行無記名可轉讓定期存單為抗告人供
    擔保，以補釋明之不足，經核並無不合。
三、抗告論旨雖稱抗告人已向兆豐銀行押提履約保證金以清償99
    年第三期之權利金，損害已然發生，相對人無聲請假處分之
    權利保護要件云云。經查，兆豐銀行固已於100年4月29日依
    抗告人於100年1月19日押提履約保證金之請求而將99年第三
    季權利金1552萬519元匯給抗告人，此有抗告人所提匯款單
    附卷可稽。惟相對人所提履約保證金為3000萬元，縱然匯豐
    銀行將1552萬519元匯給抗告人，相對人就剩餘之履約保證
    金，仍有聲請假處分之必要。況依兩造系爭合約第14.7條後
    段規定：「除本契約全部終止之情行外，甲方押提履約保證
    金後，乙方應立即補足其差額，使該履約保證金符合第14.2
    條及第14.3條之規定。」，亦即相對人負有使履約保證金維
    持在3000萬元之義務，因此倘若抗告人繼續對系爭履約保證
    金行使權利，則相對人之損害將益形擴大，因此縱然抗告人
    已行使押提履約保證金之權利，本件仍有假處分之權利保護
    必要，抗告人主張本件無權利保護必要，核無足採。
四、抗告人另抗辯第十次協調委員會為違法組成，原裁定以該次
    會議之決議內容作為認定損害計算之依據，有所不當云云。
    按法院定擔保金額而為准許假處分之裁定，該項擔保係備供
    債務人因假處分所受損害之賠償，其金額之核定，應以債務
    人因假處分可能受到之損害，或因供擔保所受損害額為衡量
    標準。查系爭合約第20.2及20.3條約定：雙方就系爭合約履
    行之任何爭議，於提付仲裁前，應依系爭合約約定程序提交
    協調委員會處理。協調委員會對於系爭合約之各項爭議所為
    之決議，視為協調成立，除任一方依系爭合約規定提出仲裁
    外雙方應完全遵守；如爭議事項經任一方請求提協調後六個
    月內仍無法解決時，雙方應即以仲裁方式解決，此有系爭合
    約書附卷可稽。是縱認兩造第十次協調會議無效，兩造亦應
    以仲裁方式解決爭議。又依仲裁法第21條規定：仲裁進行程
    序，當事人未約定者，仲裁庭應於接獲被選為仲裁人之通知
    十日內，決定仲裁處所及詢問期日，通知雙方當事人，並於
    六個月內作成判斷書；必要時得延長三個月。因此，預估作
    成仲裁判斷最長需時九個月。是以，原裁定係依照仲裁法第
    21條所規定之仲裁期間計算抗告人可能因本件假處分裁定無
    法行使權利而受之損害範圍，並無不當。又原裁定並非以第
    十次協調會議決議內容作為擔保金計算基準，抗告人稱原裁
    定以第十次協調會議之決議內容作為認定損害計算之依據云
    云，係曲解原裁定之意旨，核不可採。
五、至於抗告人主張兩造間第五次、第六次、第七次、第九次協
    調委員會所認定之除外情事僅有「名間電廠之尾水排放及控
    制管理爭議」，並無其他除外情事、配水原則改變之情形，
    且未要求應減免權利金；又名間電廠之尾水排放及控制管理
    爭議之除外情事已於99年4月12日解除等等，因此相對人聲
    請定暫時狀態處分之事由有諸多與事實不符之處云云，要屬
    實體之爭執，非本件保全程序所得審究，此乃應待本案解決
    之問題，揆諸前揭說明，其據以對原裁定聲明不服，尚非有
    據。
六、綜上所述，原裁定准許相對人以112萬5000元或同額之兆豐
    國際商業銀行無記名可轉讓定期存單，為抗告人供擔保後，
    抗告人就相對人提供之兆豐國際商業銀行96年11月29日所開
    立之營運期履約保證金保證書【保證書編號：兆營（96）保
    字第201-01-960192號】在權利金履約爭議仲裁判斷前不得
    行使其權利，經核並無違誤。抗告意旨指摘原裁定不當，求
    予廢棄，非有理由，應予駁回。
七、據上論結，本件抗告為無理由，爰裁定如主文。
中    華    民    國   100    年    7     月    19    日
                民事第七庭    審判長法  官  饒鴻鵬
                                    法  官  陳毓秀
                                    法  官  李平勳
以上正本係照原本作成。
再為抗告應以適用法規顯有錯誤為理由。
如提起再抗告者應於裁定送達後10日內向本院提出抗告理由狀（
須按照他造人數附具繕本）並繳納抗告裁判費新臺幣1,000元，
同時委任律師或具有律師資格之關係人為代理人。
                                    書記官  劉恒宏
中    華    民    國   100    年    7     月    20    日
                                                      Ｓ